臺灣高等法院臺中分院刑事判決　　94年度上重更(一)字第27號
上　訴　人　臺灣彰化地方法院檢察署檢察官
上　訴　人
即　被　告　甲○○
選任辯護人　曹宗彝律師
　　　　　　陳清華律師
上列上訴人等因被告殺人等案件，不服臺灣彰化地方法院93年度
重訴字第7號中華民國93年3月10日第一審判決（起訴案號：臺灣
彰化地方法院檢察署92年度偵字第2261號），提起上訴，判決後
，經最高法院撤銷發回更審，本院判決如下：
    主  文
原判決關於甲○○被訴殺人及所定執行刑部分均撤銷。
甲○○殺人，處有期徒刑拾伍年，褫奪公權捌年。
    事  實
一、甲○○與其妻楊淑女因互認對方在外另結新歡，而常起口角
    、肢體衝突，楊淑女遂於民國八十九年間搬回坐落彰化縣溪
    湖鎮○○路○段八二一號（三合院）娘家居住，甲○○為二
    人離婚一事，乃常至上址找楊淑女要求蓋章，因屢次要求未
    果，即常在上址與楊淑女發生口角衝突。於九十二年三月五
    日二十一時許，甲○○至同鎮「尼可樂ＫＴＶ」飲用酒類（
    高梁酒）後，至翌日（六日）凌晨三時許，明知酒後開車易
    生危險，其已達不能安全駕駛之程度，竟仍駕駛車牌號碼八
    Ｈ─四○五八號自小客車（酒醉駕車部分已判決確定），前
    往其妻娘家找楊淑女，因楊淑女對於甲○○敲門不予理會，
    甲○○即當場大聲喧嘩，吵醒居住在同址三合院之親戚多人
    （包含楊施皿、己○○、戊○○○、壬○○、楊登桐、丁○○、丙○○、楊良山等人），渠等陸續出門查看，並有人勸
    阻甲○○，詎甲○○因長期欲離婚未果，積怨已深，當天找
    其妻理論又受阻，遂悻悻然上車，將車從三合院內倒車出去
    ，並左轉，原打算就此直行離去，惟因三合院外小道旁有水
    溝，該車右前輪陷入路邊水溝，在此項挫折之引爆下，怒火
    中燒，並遷怒於在場親戚之勸阻，頓時萌生殺人之犯意，遂
    借酒壯勢，即踩油門將車倒退，退自水溝拉上來後，揚言「
    要死大家一起死」等語，再度順著加速脫離水溝之方向，左
    轉駛入三合院後，並再次揚言「要死大家一起死」、「要撞
    死大家，我有錢有勢．．．」等語後，快速駕車衝向三合院
    左側人群（楊施皿、己○○、戊○○○、壬○○、楊登桐、
    丁○○、丙○○），斯時人群中之楊施皿首先被輾壓在車底
    下；戊○○○因正要開紗門躲入屋內時，被車子撞擊受傷彈
    到屋內，木門框也因被車子撞擊而斷掉。己○○被撞受傷倒
    在騎樓下，楊登桐雙腿被輾壓躺在地上；丁○○雙腿被撞；
    壬○○、丙○○二人亦被車撞倒受傷，惟因三合院內側屋簷
    下有水泥柱，故甲○○所駕汽車右車頭只撞到水泥柱。甲○○於第一次撞擊後，對壬○○稱「你沒死」，並下車徒手毆
    打壬○○頭部約三、四下，同時口出「要撞死大家，我有錢
    有勢．．．」等語後，旋即上車打算再開車，然因甲○○所
    駕汽車左側兩輪嚴重破裂，右前輪亦破裂，左後驅動輪又因
    楊登桐血跡灘，於甲○○加速情形下造成打滑空轉，且車輛
    本身安全機制啟動鎖制該打滑之驅動輪，甲○○至少欲使所
    駕之自小客車前進、後退二次以上，而使該車來回至少約二
    次以上之打滑空轉，車子只有短距離位移，致斯時躺在車底
    之楊施皿遭受拖拉至定點停住，而楊登桐則遭受左後輪單次
    連續性在右下肢體挫輾壓，造成楊施皿因多發性外傷、低容
    積性休克而當場死亡；楊登桐當場造成出血性休克（現場出
    血量約二○○○ＣＣ），於送醫前已停止心跳，經急救後仍
    不治死亡。至於丁○○則受有右脛、腓骨開放性骨折；己○○受有右膝挫擦傷（二×一公分）、右腿挫擦傷（二×一公
    分）、右足挫擦傷四處（各零點一×零點一公分）、右膕窩
    挫裂傷（十×三×零點二公分）；壬○○受有左後頭部挫傷
    血腫（三×二公分）、右上臂瘀傷（二×二公分）、右肘瘀
    傷（二×二公分）、雙足挫擦傷、背部挫擦傷四處（各零點
    一×零點一公分）；戊○○○受有左中指疑似骨折、右手肘
    挫傷、左髖部挫傷；丙○○受有左足撕裂傷、右手挫傷併瘀
    青、右上臂挫傷等傷害。至此，甲○○所駕之汽車因左側兩
    輪破裂及楊登桐血跡灘等因素，而停滯現場，其嗣下車再踹
    丁○○受傷之腿部，後經據報前來之警員逕行逮捕，並測試
    其酒精濃度，結果為每公升零點六八毫克。
二、案經庚○○（楊登桐之子）、戊○○○、辛○○（楊施皿之
    子）、己○○、丁○○、壬○○、丙○○告訴及彰化縣警察
    局溪湖分局報請臺灣彰化地方法院檢察署（下稱彰化地檢署
    ）檢察官偵查起訴。
    理  由
一、訊據被告甲○○固坦承有於前開時、地駕車撞擊被害人等，
    造成二死、五傷之事實，惟矢口否認有何故意殺人之犯意，
    辯稱：伊酒後直接駕車找楊淑女，要談離婚之事，伊去敲她
    的門沒有回應，並未大小聲即駕車要回去，但如何開出三合
    院、陷入水溝，伊已忘記，在三合院內伊準備上車離開時，
    好像有人說要打伊，現場當時好像有很多人，伊不知為何又
    開車進去三合院，不知為何撞到人，亦不記得有說要撞死大
    家等語。又被告之選任辯護人為其辯護稱：(一)門口之十公尺
    輪胎痕是被告加速車輛所致，故被告當時駕車駛入庭院內曾
    停車再前進，且現場為一次撞擊所造成之狀況，並無來回衝
    撞之情事；(二)當時應係被告車頭撞擊水泥柱後彈回，但車內
    檔速並未退回空檔，所以車輛有向前之動力，此時因左後輪
    前端卡住楊登桐之身體無法前進，復因血跡而有打滑之現場
    ，如此往復持續數次，故產生位移，過程中因車輛本身之安
    全機制啟動，降低馬力輸出，所以經幾次動作後，車輛即停
    止；(三)依現場跡證，被告應無殺人之故意；(四)被告於案發時
    因酒醉，有精神耗弱之情形；(五)案發後，被告即配合偵查詢
    問，雖對於犯案過程無法完全清楚交代，仍符合自首要件；
    (六)被告事後深感悔悟，並積極與被害人及家屬協商和解，已
    於九十三年十二月二日原審法院民事庭成立和解，除前已給
    付被害人新臺幣（下同）一百萬元殯葬費用外，並再賠償被
    害人一千一百六十六萬元，故請改判過失致人於死罪並從輕
    量刑等語。
二、經查：
  (一)右揭犯罪事實業據下列證人及告訴人之指證如下：
    1.證人楊良山先於警詢中證稱：「（問：請你將發生經過詳
      述。）甲○○駕駛八Ｈ─四○五八號自小客車於案發地點
      約莫三時四十分有跟我說話，要找前妻楊淑女，然後駕車
      駛入案發地點之三合院衝撞現場之人群，當場有楊施皿被
      壓在車底下，楊登桐送醫急救，丁○○、戊○○○及丙○○、己○○等人分別送醫急救中。」、「（問：甲○○你
      是否認識？跟你是何關係？）我認識，他是我堂妹婿。‧
      ‧‧」、「（問：甲○○於何時抵達案發地點？是否有跟
      被撞之人發生衝突？）甲○○約莫於民國九十二年三月六
      日三時三十五分左右就到案發地點欲找楊淑女，將左右鄰
      居都吵醒，被長輩己○○等人責備後，乃將車駛出三合院
      ，車卡院前之水溝，我上前跟他說話後，突然間他又駛入
      三合院內衝撞在場之人，而造成死人及傷人事件。」、「
      （問：甲○○是否有故意傷（殺）人之動機？是否有跟現
      場之人結仇隙？）我不清楚。可能是楊淑女不理他而造成
      甲○○失去理智，甲○○有說出要死大家跟他一起死，就
      駕車衝撞入三合院之人群。」、「（問：甲○○之精神狀
      態如何？是否有飲酒？）精神尚清醒，甲○○有飲酒。」
      、「（問：甲○○衝撞人群之車速、是否按鳴喇叭警示？
      有無剎車動作？）車速很快，沒有聽到按鳴喇叭聲音及剎
      車動作。」等語（見彰化地檢署九十二年度相字第一四四
      號卷第十八頁）；另於檢察官訊問證稱：「（問：今天凌
      晨三時許甲○○開車到現場時你在場？）我聽到吵鬧聲出
      來時，看到甲○○駕車正要倒車，我人在三合院外看著他
      倒車出來左轉，結果右前輪陷入水溝內，他加油要倒車上
      來，我上前與他說話，說這麼晚不要來吵到人，他當時車
      門窗拉下一點，我人站在駕駛座外，他有說一些話，但聽
      不清楚，他是否說『如果讓我上來，就讓大家撞死』我聽
      不清楚，不知道。接著他加油把車輪拉上來，他加油有些
      時候，他車子倒車上來後往前駛，我以為他要直行出去，
      結果他是左轉駛入三合院，沿左側以很快速度前進，撞入
      站在左側的人群，當時我人在後面有看到，接著我看到他
      車子前進又後退好幾次，我忘了。」等語（見彰化地檢署
      九十二年度相字第一四四號卷第三一頁反面至三二頁）；
      於原審九十二年六月五日訊問時證述：「當天我起床的時
      候，大約三點四十分左右，當時我是最後起來的，我到庭
      尾，我看到被告的車子輪胎陷在水溝，我在旁邊看，當時
      我已為被告已經要回去了。」、「（問：之後被告是否將
      車子開進庭院？）是的。」、「（問：當時被告有說什麼
      話？）當時被告很生氣，有說要死大家一起死等語。」、
      「（問：被告將車子開進來的時候，是往哪一邊？）是往
      左邊開進來。」、「（問：當時右邊是否有人？）沒有，
      當時我人在我家裡的外邊。」、「（問：被告是否往有人
      的方向開去？）我只看到被告開車進去而已。當時因為被
      告很生氣，有說要死大家一起死等語。」、「（問：被告
      倒車是否有離開那裡？）我當時也以為他是要回去。當時
      被告車子右前輪陷入水溝，我在旁邊看。」、「（問：被
      告將車開出來之後，若要出去，是否需要進到庭院轉彎？
      ）不需要。若是要回去，不需要進到庭院。被告當時把車
      子從水溝開出來的時候，就往庭院開進去。」、「（問：
      被告何時說『要死大家一起死』？）是已經把車子開進庭
      院之後。被告要去開車子之前也有說。我只聽到被告說『
      要死大家一起死』（台語）。」、「（問：你出來的時候
      ，所看到的情形如何？）我出來的時候，被告的車子還沒
      有陷入水溝。」、「（問：是否有看到庭院的人要打被告
      ？）我不知道。我是最後起床的。當時我有勸被告說，怎
      麼（應為這麼之誤）晚，怎麼還來，若是要來，白天再來
      ，當時他的車輪卡在水溝，我是站在車子駕駛座旁邊，至
      於窗戶是否有打開，我不記得。」、「（問：當時被告的
      口氣如何？）當時被告很生氣。」、「（問：是否有聽到
      被告向楊登圓說『你怎麼沒有死』，以及跟大家講『我有
      錢有勢，要撞死大家』？）當時我人在外面，我不清楚。
      」、「（問：起床的時候，被告是否已經撞到人？）沒有
      。當時我起床的時候，我只知道雙方起爭執，我是被吵鬧
      的聲音才起床的，當時我是聽到己○○的聲音才起床的，
      當時雙方好像正在吵架。我起床的時候，正看到被告要出
      去開車，所以我就到外面，當時被告已經坐在車裡面，他
      正要倒車出去，至於被告是否有說些什麼，我不清楚。之
      後我人在外面，我並沒有看到被告開車撞到人的情形，是
      事情發生之後，我才進去打電話叫救護車，我是聽到大家
      說要趕快叫救護車的時候，我才進去打電話叫救護車，之
      後我就在外面等救護車。」、「（問：當時勸被告時，當
      時被告的精神狀況如何？）當時我問他的時候，他並沒有
      酒醉的情形。我只知道當時被告很生氣。」、「（問：從
      你起床之後到庭尾到你打電話之後，一直到在外面等的這
      段時間，是否有看到有人要打被告的情形？）沒有。」等
      語（見原審卷一第六五至七一頁）。
    2.告訴人戊○○○於警詢中指稱：「（問：甲○○駕自小客
      衝撞你們，當時情形如何請詳細描述。）甲○○駕自小客
      八Ｈ─四○五八號於九十二年三月六日三時左右因要找其
      妻楊淑女，在三合院大聲叫罵，我和丈夫（即楊登桐）就
      起來叫甲○○小聲不要吵到鄰居，但甲○○不聽勸導就倒
      車出去後，該自小客車輪子陷於水溝中，甲○○就下車大
      聲說『如果我車子上來就讓大家撞死』後，甲○○就駕車
      把車子開上來後就急駛進入三合院衝撞上人群，使我們閃
      避不及，使我雙手及腳均受傷。」、「（問：甲○○駕車
      有無按喇叭？有無剎車、開車燈？）沒有按喇叭，也沒有
      剎車，有開車燈。」、「（問：甲○○駕車如何衝撞人群
      ？）甲○○駕自小客車八Ｈ─四○五八衝撞人群，進入三
      合院一直衝撞到人後，楊施皿及在車下楊登桐，‧‧‧。
      有意思要我們死的意思。」等語（見彰化地檢署九十二年
      度相字第一四四號卷第二一頁）；於檢察官訊問時指稱：
      「（問：九十二年三月六日三時許，妳為何從屋內出來？
      ）我聽到吵雜聲走出門外，被告已將車開出外面，這時我
      走到大門入口西側時，被告甲○○正左轉將車開進三合院
      朝我站的西側衝過來，並在駕車同時我聽到他說「要將我
      們全撞死，他有勢力，有錢賠」，我被撞到後彈進住宅內
      ，‧‧‧，我即刻爬起來走到水泥柱位置前方，我看到被
      告對壬○○喊稱『你沒死』，就下車出拳打他頭部，打完
      後又上車又重覆說『我有錢有勢要讓你們死』，‧‧‧，
      撞第一次時楊登桐有喊稱他腿已斷，躺在地上。被告重覆
      輾壓死者楊登桐，楊施皿當時也人在車底下，被前後拖著
      輾壓，接著警察就到場，那時我急著救我先生，沒有注意
      後來發生經過，我到醫院才昏倒。」、「（問：被告在九
      十二年三月六日案發之前有常去三合院找他太太？）有的
      。二、三天去一次，我不知為何事，但每次都是大小聲很
      吵。」等語（見彰化地檢署九十二年度偵字第二二六一號
      卷第十七頁）；於原審九十二年五月十九日訊問時指稱：
      「‧‧‧。結果後來我到外面的時候，聽到被告開車就來
      ，說他有錢有勢，要把我們全都撞死，當時被告的車子窗
      戶是打開的。我當時有看到被告開車進來，有煞車，掉轉
      方向，開遠燈，然後車子就衝上來。至於之前被告的車子
      停放何處，我不清楚，我看到的時候，被告的車子已經從
      外面要開進來的時候。之後看到楊登圓起來，被告又說『
      沒有死』，被告又打了他二下，之後被告又上車，‧‧‧
      。當時我們七個人都是站在外面，我們是站在比較前面。
      」、「後又用腳踹了丁○○，警察來之後才停止，被告當
      時並沒有鳴喇叭。」等語（見原審卷一第四五頁）。該證
      人於本院審理時陳稱：「我那時遭被告所駕汽車撞到之後
      ，衝破紗門飛到屋裡去，而己○○也被撞到，他有受傷，
      他是躺在紗門外面的騎樓下，沒有彈入屋裡」、「（問：
      被告的車子是否有撞到門？）答：我被車子撞到之後，人
      飛入屋內，紗門也被撞壞。」、「（問：被害人己○○為
      何沒被撞入屋裡？）答：因為他被撞之後，有紗門卡住，
      所以沒飛入屋裡。」、「（問：被害人壬○○及丙○○如
      何受傷，妳是否知情？）答：我們當時有七個人包括他們
      二人，都站在走廊，被告開車撞過來，大家都有受傷。」
      （見本院更一卷第六八頁）。
    3.告訴人壬○○於警詢中指稱：「（問：你被甲○○駕何車
      輛撞傷？如何發生？）甲○○駕駛八Ｈ─四○五八號自小
      客車於九十二年三月六日三時四十分左右到案發地點欲找
      其妻楊淑女，並大聲喧嚷吵醒我們後，我跟（父）己○○
      、（母）楊施皿、（兄）丁○○出外後，責備甲○○不要
      在這個時候來吵醒大家，甲○○於是將車駛出三合院後車
      輪卡在水溝，甲○○加足馬力將車駛起，又車速很快地駛
      入三合院用車衝撞我們，我們逃避不及而被撞傷亡多人。
      」、「（問：甲○○是否有故意殺（傷）人之動機？車速
      多快？是否有按鳴喇叭？）甲○○駕車進入三合院車速很
      快，沒有按鳴剌叭直接就衝撞而來，撞人之後又下車毆打
      我，‧‧‧。」、「（問：你是否有聽到甲○○說出狠話
      ？甲○○狀況如何？）甲○○精神狀況像失去理智般地叫
      嚷說要死大家一起來死後，就開車直接衝撞過來。」等語
      （見彰化地檢署九十二年度相字第一四四號卷第二二頁）
      ；於檢察官訊問時指稱：「（問：今天發生經過你知悉否
      ？）我聽到吵雜聲就出來，當時甲○○已經將車子倒出去
      ，我們一群人就站在屋簷下，就是三合院進來的左側，我
      所知人群都站在此地，‧‧‧，接著甲○○以很快速度往
      左側人群撞來，我母親（指楊施皿）站的位置首當其衝，
      我即時閃開才未被撞到，但在甲○○撞第一次時，丁○○
      已倒在地上，丙○○也倒下，但有否受傷我不清楚，甲○○撞第一次後就停車並下車用拳頭打我頭部，頭有些暈（
      現場勘驗無明顯外傷，囑其馬上就醫），他打完我後，看
      有些人未死，他又上車，將車倒退後，又往前撞，針對我
      及丙○○，還好有柱子擋著（勘驗該柱子有明顯撞損痕跡
      ），他來回撞我及丙○○好多次，當時我試著將丙○○拉
      走，‧‧‧。」、「（問：他下車欲打你時有說何話？）
      說要撞死我們全部，他有能力賠。」等語（見彰化地檢署
      九十二年度相字第一四四號卷第三二頁）；於原審九十二
      年五月十九日訊問時指稱：「因為外面很吵，我起來的時
      候，被告人在車上，當時大家都已經在外面，被告當時正
      在外面，掉轉方向，然後開遠燈，之後就衝撞上來。當時
      我和大家都站在那裡等警員來處理，被告衝撞之後，我人
      在車子駕駛座旁邊，被告出來之後說『你沒有死喔』，之
      後被告就用手打我有三、四下，之後又說要把我們全部的
      人都撞死。被告在開始衝撞進來之前，有說『我有錢有勢
      ，要把我們全撞死』。之後被告看到楊登桐只有腿斷掉，
      ‧‧‧，之後我去攙扶丙○○，被告又開車要過去撞我們
      二人，當時被告的車子撞到柱子才卡住。之後被告開車門
      下來，又用腳踹丁○○，之後警察就到了，當時是四點多
      。」等語（見原審卷一第四六頁）。於本院亦稱：「（問
      ：你的傷勢如何造成的？）九十二年三月六日凌晨三點多
      ，是在彰化縣溪湖鎮○○路○段八二一號三合院內發生的
　　　，當時被告甲○○來三合院吵鬧，當時大家在睡覺，我們
  　　被吵醒，我起來看時，被告的車子右前輪已經陷到到外面
      水溝裡，我們大家在庭院裡講話，被告的車子拉起來之後
　　　，我們以為他要開回去，不料被告車子迴轉過來，車子衝
　　　撞過來，我那時在騎樓下被撞倒下，受有右上臂瘀傷、右
　　　手肘瘀傷，雙足挫擦傷、背部挫擦傷等傷，另左後頭部的
　　　挫傷是被告下車後說「你沒死」而打我的。（問：被害人
　　　丙○○如何受傷你知否？）我當時有看到，她遭被告的車
　　　子撞到，她人也跌倒受傷，她左足有受傷。我看到她跌倒
　　　受傷爬不起來，我有把她拉起來，我知道她的腳有被車子
　　　撞傷。被告的車子有開到騎樓下面撞到我，第一個撞到的
　　　是楊施皿，楊施皿被撞在車底，一直拖到三合院的正廳那
　　　邊，楊施皿當時是倒在被告車子前輪下面。」（見本院更
　　  一卷第八十六頁）
    4.告訴人己○○先於警詢中指稱：「（問：甲○○因何事至
      溪湖鎮○○路○段八二一號？當時情形請詳述之。）甲○○於九十二年三月六日三時左右駕自小客八Ｈ─四○五八
      號，要找其太太楊淑女，因楊淑女沒有出來，在三合院內
      廣場內大聲叫罵使我睡不著，就和我太太楊施皿起來向甲○○說已經很晚了，不要在這邊大聲叫罵，後甲○○就駕
      車倒車出去後該輪子陷入水溝中，後又急駛進入三合院內
      致我太太楊施皿閃避不及而撞上，致楊施皿死在車下，而
      我有閃避使我雙腳均受傷，後什麼事均不記得了。」、「
      （問：甲○○駕車是否有按喇叭？有無剎車？是否有開車
      燈？）沒有按鳴喇叭也沒有剎車一直衝撞上來。有開車燈
      。」等語（見彰化地檢署九十二年度相字第一四四號卷第
      二○頁）；於原審九十二年五月十九日訊問時指稱：「當
      時我聽到被告撞門叫他太太的的聲音，起來之後我有告訴
      我們是務農，要被告不要再晚上來鬧，白天再來，當時我
      們站在外面，當時被告的車子停放在庭院靠近大門（庭尾
      ），後來被告就說他有錢有勢，要把我們全撞死，然後就
      回去開車，衝撞上來。被告最先撞到我太太，然後是我，
      之後是戊○○○，我們當時七個人站在那裡，全部都被撞
      到。」等語（見原審卷一第四五頁），再於原審九十二年
      七月十七日訊問時指稱：「是在門前的屋簷下，我太太也
      是站在屋簷下，但是在我的前面（往庭尾方向），她是第
      一個被撞的人，我是第二個，戊○○○是在我的左手邊。
      丁○○當時是站在窗戶旁。」、「（問：你太太被撞到之
      後，是否就直接倒在車底下？）是的。」等語（見原審卷
      一第一八六、一八七頁）。
    5.告訴人丁○○於原審九十二年七月十七日訊問時指稱：「
      （問：案發當時的經過情形？）當天三點多的時候，我聽
      到有人叫聲音，我走出來，當時被告的車子在路口，車子
      右前輪陷在水溝，當時我有到外面去看，當時楊良山坐在
      外面的台車上，當時我們有六、七人站在門庭，當時被告
      又把車開進庭院裡，當時被告把車先停在庭院裡面，我回
      到門前，我回頭看，當時被告把車子『轉正』，後來就開
      車衝上來，當時我母親剛好開門要進去裡面，被告第一個
      先撞到我母親紗門都撞壞了，楊登桐是站在窗戶前面，兄
      嫂（指戊○○○）是站在紗門的地方，紗門的地方共有楊
      施皿、己○○、戊○○○三個人。楊登桐和我是站在窗戶
      前面的屋簷下。我母親被撞到之後，身體就往車子前面倒
      過去，當時是在車底下拖行。」、「車子最後才撞到柱子
      ，剛開始並沒有撞到柱子。」、「（問：被告是否有用腳
      踹你？）被告用腳踹我斷掉的這隻腳，並沒有說什麼話，
      踹完之後就走了。」、「（問：是否有看到被告打楊登圓
      ？）我沒有看到。」、「（問：被告下車幾次？）我沒有
      看到，被告撞到柱子之後下車來踹我一次，當時警員已經
      來到現場。」、「（問：你母親被車子撞到之後，身體是
      否就在車底下？）身體已經倒在車底下，後來就撞到我。
      」、「（問：撞到你之後的情形如何？）我當時有抓到被
      告的車門，且我告訴被告，我母親在車底下，我拜託被告
      讓我把我母親救出來，這樣才不會被輾死，當時被告說，
      輾死沒有關係，我有錢可以賠償。當時被告的車窗是打開
      的，要不然我也不會抓到。」、「（問：你抓住車窗的時
      候，被告的車子是否繼續前進？）當時被告的車子並沒有
      往前開，是處於停止的狀態，是在我說完之後車子才繼續
      往前開。」、「（問：被告車子往前的時候，你是否被拖
      往前？）我當時抓住車窗，也被拖行。」、「（問：被告
      將車停在庭院時有多久？）是從水溝起來之後，在庭院停
      止、轉正。轉正之後往人群衝過去。」、「（問：被告車
      子撞到柱子之後，是何人倒下來？）是我倒下來。」、「
      （問：被告下車踹你的時候，警察是否有看見？）警察沒
      有看到。」、「（問：撞到你之後，被告繼續拖行，是否
      有撞到其他人？）之後有撞到丙○○，我看到丙○○的時
      候，問她為何坐在那裡，她告訴我腳受傷。被告是在最後
      一次或是最後第二次來回衝撞的時候，才撞到丙○○。」
      、「當時我是站在右側，楊登桐是站在左側。」等語（見
      原審卷一第一八○至一八五、一八七頁）。
    6.證人楊淑女於原審九十二年六月五日訊問時證稱：「（問
      ：事情發生的工作〔應係經過之誤〕如何？）當時三點多
      的時候，我正在睡覺，被告來撞門，當時我並沒有開門，
      之後因為聲音很大，所以親戚們都起來，我是後來聽到一
      聲很大的聲音，起來看之後，才知道車子撞到人，我就打
      電話報警，之後我就到外面去等警員。」、「（問：是否
      有聽到庭院的人所說的話？）只聽到吵鬧的聲音，並沒有
      清楚的聽到他們說些什麼。」、「（問：當時起來看到的
      情形？）我聽到很大的聲音，起來看之後，車子已經停在
      柱子旁邊。」、「（問：是否有聽到車子來回衝撞的聲音
      ？）我只聽到很大的衝撞聲音。我起來看之後就打電話。
      」、「（問：楊淑女在警局所製作的筆錄是否出於你的意
      思？）我當時並沒有看到被告撞到的情形。我只聽到『碰
      』一聲，之後看到這樣的情形，我就趕快打電話。」等語
      甚明（見原審卷一第七六至七八頁）。
    7.綜合上開告訴人及證人所為之指證情節大致相符，且其等
      在發生本案之前，與被告並無宿怨，當無誣指被告之必要
      ，其指證應堪採信。
  (二)又被告駕駛車牌號碼八Ｈ─四○五八號自小客車，造成被害
    人楊施皿、楊登桐二人死亡；丁○○則受有右脛、腓骨開放
    性骨折；己○○受有右膝挫擦傷（２×１公分）、右腿挫擦
    傷（２×１公分）、右足挫擦傷四處（各零點１×零點１公
    分）、右膕窩挫裂傷（１０×３×零點２公分）；壬○○受有
    左後頭部挫傷血腫（３×２公分）、右上臂瘀傷（２×２公
    分）、右肘瘀傷（２×２公分）、雙足挫擦傷、背部挫擦傷
    四處（各零點１×零點１公分）；戊○○○受有左中指疑似
    骨折、右手肘挫傷、左髖部挫傷；丙○○受有左足撕裂傷、
    右手挫傷併瘀青、右上臂挫傷等輕重傷等情，有彰化地檢署
    相驗屍體證明書二紙、驗斷書二份及道安醫院、財團法人彰
    化基督教醫院診斷書共五紙在卷可憑（其中壬○○頭部受傷
    ，見偵第2261號卷第32頁）。參酌證人楊良山、楊淑女上開
    證詞及告訴人戊○○○、己○○、丁○○、壬○○、丙○○
    之指訴可知，被告之行為與被害人楊施皿、楊登桐之死亡、
    告訴人戊○○○等人受傷之結果間，具有相當因果關係甚明
    。
  (三)被告應具有殺人犯意：
    1.經彰化縣警察局刑警隊第四組至案發現場勘查結果，被告
      駕車進入三合院後便往左側行駛乙節，有該組九十二年三
      月六日製作之勘查報告可佐；且鑑定證人即彰化縣警察局
      刑警隊第四組之鑑定人員乙○○及蔡翊乾於原審九十二年
      七月十日訊問時證稱：「‧‧‧撞擊點都是在左側的部分
      ，現場地面有壹條長約十公尺的急加速輪胎印痕，並非煞
      車痕。左側的瓦罐全部撞碎，至於車子的左前輪破掉，研
      判是瓦罐造成。牆壁尚留有血跡及肉塊，這部分可能遭受
      很嚴重的擠壓，所以才會留有肉塊，且車速可能很快，所
      以才會在牆壁上留有一點的血跡，且血跡是有方向性的。
      楊登桐所倒臥的位置留有一大片的血跡，研判是因為股動
      脈破裂，導致現場留有一大片血跡。從二號點到三號點（
      見附卷之圖片）大約二公尺，現場的血跡很少，所以研判
      當時車速很快，所以才會在這個距離所留下的血跡才會那
      麼少。楊施皿所倒臥的現場附近，有一片的刮沙痕跡，表
      示這部車曾經前進到屋簷下方。五號部分，發現有相當多
      的玻璃，且有相當多的車身零件，表示這裡曾經發生很嚴
      重的撞擊。至於車輛部分，車子右前方部分曾經遭到相當
      嚴重的撞擊，依照車子留有綠色漆可佐證。至於左前方的
      部分，損害的情形並不是很嚴重，僅有少許撞凹的痕跡，
      但是左前方留有血跡。車身右側部分，除了撞及痕跡之外
      並無刮擦痕，車子左側有刮擦痕。‧‧‧」等語（見原審
      卷一第一四八頁）。
    2.經原審委請彰化縣警察局刑警隊第四組再次重建現場結果
      ，研判如下：
      (1)由先後二次勘察該部八Ｈ─四○五八號自小客車發現：
        該車車頭最前方無明顯之撞擊痕跡，車頭右前方因撞
          擊案發現場之柱子而嚴重毀損，左前車頭毀損程度較
          不如右前處嚴重，但右前保險桿處帶有血跡，且車體
          左側有明顯之刮擦痕，左側後視鏡因擦撞而斷裂後折
          。
        該車左側前後輪皆破裂且脫離輪圈，右前輪僅破損而
          未脫離輪圈，經檢視自小客車內四輪輪框及底盤發現
          ，該車左後輪框有血跡反應（右側前後輪皆未發現有
          血跡反應），且於左後輪前後底盤發現往前及往後之
          血跡噴濺痕。
        綜上推測，該車行駛時應以其左側撞擊被害人，且其
          左側因撞擊瓦甕，木製紗門及被害人，造成輪胎嚴重
          脫離輪圈，且有血跡噴濺痕，左後輪曾沾染血跡前後
          旋轉，造成左後輪前後底盤處有方向性往前及往後之
          噴濺痕；該車前保險桿車牌旁之綠色噴漆，經推測應
          為該車右側撞擊現場柱子後，保險桿斷裂，並因車體
          往前之衝力彈起，撞擊車頭前方之綠色漆牆所遺留之
          痕跡。
      (2)針對案發現場進行會勘：
        依據九十二年勘察報告案發現場照片，現場遭撞毀之
          木製紗門由中間部位斷成二截，掉落門外。（按核與
        　被害人戊○○○於本院所述：「三合院的紗門是木框
          ，我當時正好在開門要躲進入屋內，我被車子撞到屋
          裡，車子也撞到門框，門框整個斷掉。己○○當時站
          在旁邊，沒有被撞入屋裡」、「（問：紗門並沒有被
          妳的身體撞破？）答：是的。紗門是被車子撞壞掉落
          的，紗網還在」等情相符（見本院更一卷第六八頁）
          。）
        殘留於門外屋牆旁之肉塊與血跡擦痕，經與彰化地檢
          署許逸文檢驗員之勘驗報告相對照及研討，若要造成
          此類之殘留肉塊及血跡，該名被害人定會有開放性之
          傷口，本案所有被害人中，僅楊登桐腿部有明顯之破
          裂性傷口，因此不排除該處肉塊及血跡是該部自小客
          車撞擊楊登桐所引起。
        現場楊登桐倒地位置之刮擦痕跡，所發現之八條刮地
          痕中，最長約為六十五公分，最短約為十公分，初步
          檢視刮地痕之相關位置，八條刮地痕約略呈平行，且
          相距極近，推測該部自小客車因輪胎與輪圈脫離，且
          因該驅動輪打滑，車輛防滑裝置啟動欲將打滑空轉之
          輪鎖住所造成。
        且由八條刮擦痕跡之型態顯示，八條刮擦痕跡皆為車
          輛前進（車輪逆時針旋轉）所造成，該局鑑識人員另
          以車輛及輪圈刮擦木板及水泥板進行實驗比對，刮擦
          痕跡尾部較為尖細，中間部位較為寬粗，頭部略為圓
          形，與現場刮擦痕跡相似。
        由、兩點案發現場當時情形研判：案發當時該部
          自小客車衝撞被害人後，該車左後輪應已輾壓於楊登
          桐之腿上，楊登桐亦因開放性傷口而大量出血，造成
          車輪因摩擦力不足打滑，亦因被告於車內曾打檔、踩
          油門欲前進及後退，故產生楊登桐倒臥血跡處之刮擦
          痕，及自小客車左後輪底盤前後之噴濺痕。
        並根據鑑識人員於九十二年三月六日於現場勘察之照
          片顯示，被害人楊登桐所倒臥位置之血跡灘前後方僅
          有發現中高速之血跡噴濺痕，而未發現輪胎之血印痕
          ，由此推測，該車輾過楊登桐後，車輛僅於其倒臥處
          左後輪打滑空轉，未有顯著移動之情形（按證人陳育
          琳於本院更一審審理時供稱車子只有短距離位移）。
      (3)綜合以上對於車輛及案發現場勘察後研判，「被告於開
        始開車衝撞被害人起至左後輪壓於楊登桐腿部處及左前
        車頭撞擊屋柱應為一連續行為，後被告駕車欲前進及後
        退，惟該自小客車因左側兩輪嚴重破裂，右前輪亦破裂
        ，左後驅動輪又因被害人楊登桐血跡灘，被告加速情形
        下造成打滑空轉，且車輛本身安全機制啟動鎖制該打滑
        之驅動輪，故造成於血跡攤下方之刮擦痕，且由刮擦痕
        之數目及該車左後輪底盤下方前後之噴濺痕顯示，被告
        至少欲使所駕之自小客車前進、後退二次以上。」、「
        本局鑑識人員歸納結果：被告有衝撞之事實，亦有欲使
        肇事車輛前進後退之動作，惟該部自小客車車輪破裂及
        被害人血跡灘因素造成車輛打滑而無法一定長度之移動
        ，僅車輪空轉而造成底盤前後之噴濺痕。故案發當時，
        該部八Ｈ─四○五八號自小客車，並未如被害人等所陳
        述有來回衝撞之情形，亦未有如被告所供述，僅衝撞一
        次後便停止該車之情形」等語，此有彰化縣警察局刑警
        隊鑑識組彰警刑鑑字第九二三七○號現場勘察報告在卷
        可證。
    3.死者楊登桐受有「右下肢碎裂，肌肉組織沾有油漬及輪胎
      皮屑，右足背部亦有輪胎接觸印痕」觀之，以十五公噸貨
      櫃空車、時速三十公里輾壓，尚不至造成上述「組織壓碎
      傷併開放性粉碎性骨折」，遑論被告所駕駛乃為車重約一
      點五公噸之汽車等語，可參彰化地檢署檢察官會同檢驗員
      許逸文對死者楊登桐所製作之驗斷書之記載。而鑑定證人
      許逸文於原審九十二年七月十日訊問時亦證稱：「（問：
      楊登桐到底是有幾次的輾傷？）右大腿的部分，他的創緣
      是屬於一次傷，至於肌肉的部分，又混有相當多的輪胎屑
      ，又不像一次傷，我的認為是高速撞擊，單次在傷口連續
      性的反覆輾壓。是屬於單次輪胎空轉。若是二次倒車輾壓
      ，皮膚會留有胎痕。」、「（問：為何當時會有這二種不
      同的判斷？）後來我有和鑑識人員討論過，所以我後來的
      判斷是比較偏向單次連續性的輾壓。」、「（問：鑑定報
      告結論有提到腳（指楊登桐）的背部有輪胎印痕，為何？
      ）這是屬於連續性的傷痕。因為他是站立的。」等語（見
      原審卷一第一四五至一四七頁），此與彰化縣警察局刑警
      隊鑑識組彰警刑鑑字第九二三七○號現場勘察報告所指「
      被告有衝撞之事實，亦有欲使肇事車輛前進後退之動作，
      惟該部自小客車車輪破裂及被害人血跡灘因素造成車輛打
      滑而無法一定長度之移動，僅車輪空轉而造成底盤前後之
      噴濺痕」之研判一致。
    4.死者楊施皿所受傷勢，經研判未受多次輾壓，又死者楊施
      皿雙大腿後部、左小腿後部表皮有剝落及微血管擴張充血
      情形，認其係被壓迫在車底下，被車底溫度所造成，此有
      彰化地檢署對死者楊施皿之驗斷書一份在卷可參。又鑑定
      證人許逸文於原審九十二年七月十日訊問證稱：「（問：
      楊施皿的部分，衣服、皮膚上面有無顯現連續性輾壓的情
      形？）背部有一次的輾傷。是連續性的。就楊施皿的部分
      ，並無倒退之後的輾傷。」等語（見原審卷一第一四七頁
      ），此與彰化縣警察局刑警隊鑑識組彰警刑鑑字第九二三
      七○號現場勘察報告所指「被告有衝撞之事實，亦有欲使
      肇事車輛前進後退之動作，惟該部自小客車車輪破裂及被
      害人血跡灘因素造成車輛打滑而無法一定長度之移動，僅
      車輪空轉而造成底盤前後之噴濺痕」之研判一致。另依據
      鑑定證人乙○○於本院審理時所供稱：「（問：楊施皿的
      屍體是否有遭被告車子拖拉？）答：此部分就我們的勘查
      ，無法研判楊施皿是否遭受被告車子的拖拉。但被告的車
      子可能有要前進或後退，因車輪的輪胎及胎皮脫落，車子
      左後輪應該是壓在楊登桐的身體上面，所以被告的車子可
      能會做很短距離的位移，因車子在空轉打滑，勘查報告中
      有記載刮擦痕的距離，應是車子位移的長度，沒有顯著的
      移動。」「楊施皿遭撞擊後，並未彈開，而被車子拖拉到
      車底，再拖到馬路停住」、「（問：請問被害人楊施皿是
      位於車子底盤下面何處？）答：楊施皿原來應在車子引擎
      室底盤的下方」、「（問依勘驗報告現場有八道刮痕，所
      以研判遭被告車子前進及後退？）答：被告車子要前進後
      退，除了刮擦痕以外，另外車子左後輪底盤還有血跡往前
      及往後噴濺的痕跡，所以才研判至少有兩次以上的要往前
      及往後。被告車子前進時，因其輪胎有脫落，所以會產生
      八條平行的刮擦痕」等情（見本院更一卷第六九頁到七０
      頁），亦相吻合。
    5.綜合上述３及４之說明，足證死者楊施皿被撞後確在車底
      下，因車子只有短距離位移，致斯時躺在車底之楊施皿遭
      受拖拉至定點停住；死者楊登桐有被單次在傷口連續性的
      反覆輾壓（屬於單次輪胎空轉）之事實。復依現場地面有
      壹條長約十公尺的急加速輪胎印痕，左側的瓦罐全部撞碎
      ，牆壁上留有一點具有方向性之血跡及肉塊，在現場如此
      短距離之下，被告從三合院外駕車起動「左轉」入三合院
      內，且其第一次撞擊，即使被害人戊○○○彈飛入屋內，
      足見其當時起動加速之快，再從其所駕駛乃賓士二八○三
      千ＣＣ汽車，眾人皆知該車有短距離加速能力，益證被告
      當時駕車加速之猛。
    6.而鑑定證人即彰化縣警察局刑警隊第四組之鑑定人員翁照
      琪、乙○○、蔡翊乾、周燕祿復於本院前審九十三年十一
      月四日審理時以單槍投影機，將案發現場鑑識過程之簡報
      及現場照片逐一投影配合說明，並證稱：「（問：原鑑定
      現場十公尺胎痕為『急加速』所致並非煞車痕，理由為何
      ？若係加速胎痕為何只有一條而非二條？）‧‧‧車子在
      路面上行駛會留下胎痕，通常是急加速或是踩煞車才會產
      生，根據我們第一次到案發現場勘查結果，發現有一條十
      公尺輪胎印痕，經過我們研判推算，如果他是屬於煞車的
      輪胎印痕，當時汽車時速應該必須到達五十公里以上再急
      踩煞車才會留下這樣的煞車痕，依現場的環境不可能讓被
      告加速到時速五十公里並急踩煞車」、「（問：你們是否
      知道這台車子是從外面門口水溝上拉上來的？）我們勘查
      沒有任何跡證可以顯示這台車是從水溝急加速拉上來的」
      、「（問：根據起訴事實及告訴人證稱這台車是在外面水
      溝急加速拉上來的？）這不是煞車痕，這是輪胎印痕，這
      條輪胎印痕的起始點並不是從水溝開始延續的，就現場跡
      證來看，我們認為這條輪胎印痕的起始點是這台車開始急
      加速的起點」、「（問：你們鑑定當時有無考慮這台車是
      從外面水溝急加速拉上來的因素？）沒有任何跡證可以證
      明這台車是從水溝急加速拉上來，所以我們沒有做判斷」
      、「（問：如果現場這台車從水溝拉起急加速，有無可能
      造成這樣的輪胎印痕？）現場環境不容許這台車造成這麼
      長的煞車，這台車必須加速到時速五十公里以上再踩煞車
      才可以造成這樣的煞車痕，因為現場水溝到胎痕的起點距
      離不夠長」、「（問：為何加速胎痕只有一條？）我們當
      時有做一個實驗，我們推測為何只有單條胎痕，因為此台
      車是賓士後輪驅動的車軸，所以在他加速的時候，車的方
      向盤在加速的時候應該是往左打，急加速時整個車子受力
      點、重心都在右方，所以我們推測該輪胎印痕是該車在急
      加速時右後輪所造成的」、「（問：是否可能有一輪破裂
      造成重心往另一側傾斜，故才產生一條加速胎痕？）如果
      該車有一輪破裂應該不會造成這樣的情形，我們現場沒有
      看到任何跡證證明是因為被告右前輪破掉造成的」、「（
      問：現場圖〔如附圖〕７及４之胎痕，是前輪還是後輪所
      造成，理由？）我們在整個現場勘查結果，７是垂直面的
      輪胎痕是左後輪造成，４的部分，我們判定是該車的左前
      輪所造成」、「（問：依現場圖所示，當時車子的行進方
      向是否由加速胎痕〔右後輪位置〕，左前輪行進至７的位
      置，後來車頭右轉，車頭右側撞到水泥柱後因車體往前之
      衝力彈起，左前輪落於４之位置？理由？）７的輪胎痕是
      在門檻的垂直面，而不是在平面上的輪胎印，但可證明左
      後輪有到７的位置。一開始加速車子是往左打，輪胎跟鋁
      圈已經脫離，輪胎在門檻外面」、「（問：左後輪沿著門
      檻行進，車的方向是不是應該往前平行前進？）不一定如
      此，這是最後車子停止的狀態，而不是一定沿著門檻這樣
      走，左後輪是最後停止在７的位置，４是左前輪曾經經過
      的位置，並不是最後停止的位置」、「（問：除了這三條
      輪胎痕跡還有無其他輪胎痕跡？）我們沒有發現其他輪胎
      痕跡」、「（問：２及３號點之血跡，是否非同一車輪所
      致？）根據我們研判２所造成的血跡不是車輪造成，而是
      車體左前方擠壓被害人的身體所造成的血跡擦痕，就血跡
      點３的部分，此處是被害人楊登桐倒地的位置，研判也是
      該車左後輪所造成」、「（問：原審研判因：『當時車速
      很快，所以才會在這個距離所留下的血跡才會那麼少』，
      是何意？）不是沒有噴濺的血跡，而是沒有大量的血跡，
      這是因為我們研判被害人楊登桐在編號２該處被左前車頭
      撞到之後，人受該車帶動，並在牆壁上有一片血跡的擦痕
      ，並帶動到血跡３的位置，楊登桐才在編號３的地方倒地
      ，然後大量出血，才留下編號３的血跡灘」、「（問：編
      號２與編號３是同一個人的血跡？）是」、「（問：現場
      還有另一個被害人楊施皿，她有無流血？）我們跟彰化地
      檢署的檢驗員討論，他說楊施皿驗屍之後沒有發現很大的
      破裂性傷口，而且當時我們到達現場，楊施皿倒地的位置
      ，因為屍體還在，我們並沒有去翻動屍體，編號３之後的
      血跡都是楊登桐的」、「（問：被害人楊登桐與楊施皿倒
      地位置為何？）楊登桐倒在編號３血跡灘的上方，楊施皿
      倒在楊登桐的不遠處，在三合院角落的門柱」（按此時楊
      施皿倒在楊登桐的不遠處，在三合院角落的門柱之情形，
      依據鑑定證人乙○○於本院審理時所供：「隔天伊等到現
      場時，車子已經移開，屍體仍在現場，檢察官尚未勘驗。
      伊等到現場時，楊施皿的屍體可能是醫護人員急救有移動
      ，因無生命跡象，所以沒有送醫。當時屍體是放在三合院
      角落的門柱旁，伊等在現場有再拍照。警方拍照兩次，伊
      等隔天後來的所照照片與最初現場處理警員所拍的照片有
      不一樣。」（見本院更一卷第六九頁），足見勘驗人員隔
      天到場原來躺在車底之楊施皿屍體，業經移動）「（問：
      依原審判決第十六頁採用貴局鑑定報告第五點之意見，可
      是你剛才說車子停下來左後輪是停在７的位置？）７的位
      置剛好是在血跡灘的旁邊，二者並沒有距離。分局勘查報
      告現場俯視圖這是平面的草圖，我們為了明顯區隔，此處
      有輪胎痕及血跡痕，所以才個別編號，將二者挪開一點距
      離繪圖，並在後面附上照片加以佐證」、「（問：另加速
      痕與第１撞擊點僅十三．六公尺，而車長為四．七九公尺
      ，不到三個車身之距離，依該車之重量如此短之距離，能
      加速到多少時速？）能不能加速超過五十公里，需要就這
      部車子的性能考慮，但是它有可能在整個過程中都是加速
      的狀態，而不是加速五十公里就定在五十公里」、「（問
      ：造成楊登桐粉碎性的傷害要如何解釋？）根據我們跟彰
      化地檢署檢驗員聯繫的結果，楊登桐的傷口是屬於連續性
      碾壓的傷口，編號３血跡灘清洗完畢後，我們發現編號３
      的地上大約有八條的括地痕，因為已經不太明顯，經實際
      測量，最長有六十五公分，最短也有十公分左右。而且根
      據我們針對該部肇事車輛左後輪底盤處勘查結果，我們發
      現有方向性往前噴濺的血跡噴濺痕，也發現有方向性往後
      的血跡噴濺痕，根據這兩點我們研判，該車左後輪輪圈曾
      經壓在編號３的血跡灘或楊登桐的腿部上做前後空轉碾壓
      的機械動作，故造成楊登桐腿部的粉碎性的傷口」、「（
      問：最後車子是撞到水泥柱子而停下來，有無可能後輪抬
      高後再掉下才壓到楊登桐的腿部？）如果是重壓的話楊登
      桐不會造成粉碎性的傷害，這是連續碾壓而造成的」、「
      （問：如果重壓的話會如何？）應該不會造成驗屍報告所
      載粉碎性的傷害」、「（問：有無辦法判斷你剛才說的空
      轉，其往前或往後的次數？）次數我們沒有辦法判斷，但
      是我們研判至少前進兩次及後退兩次，因為地面有八條括
      地痕」、「（問：如果左後輪空轉，右後輪還繼續轉動，
      這樣右後輪不會有任何跡證留下？）這台車是屬於賓士Ｅ
      二八○的車種，依照它的安全設置，車內的電腦如果感應
      到車輪有空轉就會降低引擎輸出動力，讓這台車車輪不再
      繼續空轉，所以本件這台車在編號３做前後空轉，電腦就
      會有這種機制出現」、「（問：是否可以綜合說明這台車
      輛的全部行進路線？）如九二○三○六溪湖分局轄甲○○
      殺人案勘查報告結論的部分，車子的右後輪從十公尺輪胎
      印開始前進，左前輪行進１號撞擊點，依照經驗法則，被
      告可能有將方向盤往右打，因為被告如果方向盤沒有往右
      打，可能就直接撞進編號１的房子裡面，也就不會沿著門
      檻往前進，在血跡灘２的部分左前車頭側邊擠壓撞到楊登
      桐，後來車子繼續沿著門檻往前進，在３的部分可能楊登
      桐就已經被車子左後輪壓到，車子繼續前進，撞到編號５
      的水泥柱，彈回來左後輪仍壓在楊登桐的腿上，被告應該
      是有做前進後退並踩油門的動作，車子這時有左後輪空轉
      的現象，造成該車左後輪前後底盤、輪框面有方向性的往
      前、往後噴濺性的血跡痕，經過相驗後，楊登桐的傷痕是
      連續性的碾壓破裂性傷痕」、「（問：實際上車子有無前
      進後退？）車子只有些許的位移，因為我們得到最長六十
      五公分、最短十公分刮地痕痕跡。這八條括地痕是平行的
      狀態，應該有側邊也有前後移動，如果沒有側邊，就不會
      造成平行的括地痕」、「（問：為何車子碰到編號５的水
      泥柱之後，研判車子既然有前進後退，為何只有些許的位
      移？）因為這時車輛的電腦安全機制已經感應到車子空轉
      打滑，所以降低它的引擎馬力輸出，使車輪不再空轉」等
      語綦詳（見本院前審卷一第二二四至二三三頁）。而上開
      鑑定證人翁照琪為國立中央警察大學刑事系六十期畢業，
      國立中正大學犯罪防治研究所碩士學分班進修中，獲八十
      四年度乙等刑事警察人員特考評列優等，並多次參加鑑識
      研習課程，獲講習結業證明，目前為中華民國鑑識科學學
      會及中華民國犯罪防治學會之會員，亦有承辦多件重大刑
      案之實務經驗；鑑定證人乙○○為國立中央警察大學刑事
      系六十二期畢業，獲八十六年度乙等刑事鑑識警察人員特
      考評列優等，並多次參加鑑識研習課程，獲講習結業證明
      ，曾參加中華民國鑑識科學學會及中華民國犯罪防治學會
      ，亦有承辦多件重大刑案之實務經驗；鑑定證人蔡翊乾為
      國立中央警察大學刑事系六十五期畢業，國立清華大學核
      子工程研究所（機械熱流組）碩士，獲八十八年度乙等刑
      事警察鑑識人員三等特考及格錄取，並多次參加鑑識研習
      課程，獲講習結業證明，目前為中華民國鑑識科學學會及
      中華民國犯罪防治學會之會員，亦有承辦多件重大刑案之
      實務經驗；鑑定證人周燕祿為國立中央警察大學刑事系六
      十七期畢業，獲九十一年度三等刑事警察人員特考及格，
      並多次參加刑事技術人員講習課程，獲講習結業證明，亦
      有承辦多件重大刑案之實務經驗等情，有彰化縣警察局九
      十三年十一月二十二日彰警刑字第○九三○二五二四三號
      函暨所附其四人有關鑑識方面之履歷資料各一份在卷足憑
      ，可見上開鑑定證人四人確均具備刑事鑑識之專業能力。
      又衡諸上開鑑定證人四人於案發後當天即分批多次前往現
      場勘查採證，並拍攝現場相片及製作現場圖，且將勘驗結
      果翔實記載於所製作之勘查報告，前已說明，故其等前開
      所證，應足採憑。
    7.又經原審於九十二年六月二十日至案發現場履勘結果，三
      合院內牆內之庭院縱深約三二點九公尺，三合院之外牆與
      三合院外之水溝，相距約十點一公尺，且該外牆與水溝間
      之巷道寬約三、四公尺之間，並甚為筆直等節，此有原審
      所製作刑事勘驗筆錄、現場圖各一份及所拍攝之現場相片
      十四張在卷可按（見原審卷一第一○六至一○九之三頁）
      ，可見自該水溝至庭院已有相當之距離，且被告將車自水
      溝拉上來後，即可順勢沿該巷道直行駛出馬路，依現場之
      角度，被告將車自水溝拉上來後將車左轉駛入庭院內，顯
      係刻意所為。
    8.依上所述，被告應係駕車「左轉進入三合院」，併朝「左
      側人群」，以高速衝入撞擊被害人，以汽車車體之堅，撞
      擊血肉之軀，被告當知此舉將造成被害人之傷亡；再者，
      於汽車脫離水溝之後，駛入三合院之前，即揚言「要死大
      家一起死」等語，左轉駛入三合院後，並再次揚言「要死
      大家一起死」、「要撞死大家，我有錢有勢．．．」等語
      ，另於第一次撞擊後，對被害人壬○○喊稱「你未死」，
      隨即下車追打其頭部，並喊稱「要撞死大家，我有錢有勢
      ．．．」等語，再上車打算開車之事實，已如上述，顯見
      其主觀上有撞死現場眾人之決意，否則若係無意撞擊，何
      能「準確」「左轉入內」，並往眾多「左側人群」撞擊？
      再於撞擊第一次後口出上述言詞，並下車追打告訴人壬○○，及又打算開車？
  (四)被告於行為時具有完全之責任能力：
    1.被告於警詢、偵查及原審審理中均能清晰記憶及描述於Ｋ
      ＴＶ飲酒，及離開後到被告到達被害人三合院家中，並能
      估計自身離開ＫＴＶ的時間，就資料所見，此段過程也沒
      有任何擦撞或肇事或誤闖他處的記錄。而對於為何又開車
      進去三合院，及如何撞到被害人等案發當時與自己切身相
      關之重大事件與情感，幾乎都以模糊之說法帶過，並稱喪
      失記憶，刻意迴避。且被告當時駕車先倒車出三合院並左
      轉，此時車頭方向應可直行往外面大馬路行駛，詎料其竟
      左轉加速衝向人群，若其業已酒醉神智不清，豈能「左轉
      」並朝「左側人群」毫無偏差撞擊？甚且下車追打被害人
      壬○○頭部，並再上車打算開車？是以被告於行為時是否
      對外界事物全然缺乏知覺理會及判斷作用，而無自由決定
      意思之能力？仍有疑義。
    2.況被告於案發當時精神狀況良好等情，業據證人楊良山證
      述在卷，且證人即承辦員警癸○○於原審九十二年六月五
      日訊問時證稱：「（問：到達現場的情形如何？）‧‧‧
      我們進去的時候，沒有開車子，當時到達的時候，我們有
      聽到汽車的引擎聲音，當時被告還坐在駕駛座，當時我們
      喝令被告下車接受盤查，因為當時外面的人有說撞死人等
      語，所以當時我們喝令駕駛人下車，之後被告下車，因為
      我認識被告，所以當時我用左手抓住被告腰帶，請被告把
      皮包拿出來，我確認被告的身分，之後我請組員通知請派
      人來支援，之後支援警力到了，我就把現場交給其他的人
      員，之後我就把被告帶回所內偵辦。」、「（問：請被告
      把皮包拿出來的時候，談天之際，被告的精神狀況如何？
      ）當時我要他把皮包拿出來之後，我問他為什麼是你，他
      說要來找他太太，他當時說他之前來的時候，他們（指告
      訴人等人）的態度都很好，為什麼這次他們就把我當成賊
      。被告當時的精神狀況應該是正常，感覺得出來被告當時
      有喝酒，並不是爛醉。」等語（見原審卷一第七二、七三
      頁）。
    3.再者，鑑定報告祇為形成法院心證之資料，對於法院之審
      判並無拘束力，故待證事項雖經鑑定，法院仍應本於職權
      予以調查，以期發現事實之真相，如鑑定報告顯然存有疑
      義，於究明之前，仍不得遽採為判決之基礎。又刑法上之
      心神喪失與精神耗弱，應依行為時精神障礙程度之強弱而
      定，如行為時之精神，對於外界事物全然缺乏知覺理會及
      判斷作用，而無自由決定意思之能力者，為心神喪失；如
      此項能力並非完全喪失，僅較普通人之平均程度顯然減退
      者，則為精神耗弱。本件經原審囑託財團法人彰化基督教
      醫院（下稱彰化基督教醫院）精神科對被告為精神鑑定，
      該醫院函覆原審之（九十二年）彰基精鑑字第五六九號鑑
      定報告及補充說明文顯示：「被告酒精呼氣酒測結果○點
      六八，依學理推定血中濃度為一三六ｍｇ＼ｄＬ，依經常
      飲酒者的代謝速率估計，事發當時酒精濃度應當更高，但
      最高的血中濃度，約為被告自ＫＴＶ離開到被告到達被害
      人家中而後發生事故的這段期間。然而就資料顯示，被告
      在此段酒精濃度最高的時間內，至少有幾項行為。一、形
      成『去找妻子』的意念，此意念承接被告喝酒前找不到妻
      子的事實，並存於被告記憶中，在飲酒結束後形成並行動
      。二、駕駛汽車平安離開ＫＴＶ，並駛達當時意圖到達的
      目的地，進入三合院。而此兩項行為，被告皆有記憶，並
      能估計自身離開ＫＴＶ的時間（可見被告筆錄），就資料
      所見，此段過程也沒有任何擦撞或肇事或誤闖他處的記錄
      。‧‧‧其後被告駕車進入被害人的三合院‧‧‧所以這
      部分較合理的判斷是，被告受酒精影響仍在，但應比離開
      ＫＴＶ後的短時間內的狀況為低（因為酒精應依時間代謝
      掉一部分）。‧‧‧被告當時應當處於盛怒的狀態。但一
      開始的倒車左轉的行為，確實比較像是打算離去。但是右
      輪陷入溝中後，‧‧‧被告在此項挫折的引爆之下，再度
      順著加速脫離水溝的方向進入三合院，之後在盛怒之下，
      進行衝撞發洩的行為‧‧‧然而此處所謂精神能力較低，
      並非認為被告沒有能力形成意圖，也不是認為被告神智不
      清，無法辨識前方有何物，或者認為『看起來意識清醒不
      是爛醉』就是錯誤的陳述（有很多精神耗弱的精神分裂症
      患者，乍看之下也是意識清楚，蓋因意識清楚與否，不是
      精神能力的全部），此處是認為被告因為酒精影響，‧‧
      ‧也就是會因為酒精的影響，加上多種因素的共同刺激之
      下，使被告做出他在『沒有酒精的清醒狀態時』，所不太
      可能做出來的事。‧‧‧二、而其精神能力降低的部分，
      並非廣泛的影響到所有的精神能力，而是侷限在『極端容
      易失控』、『易因小事而不合理動怒』、或『易因過度刺
      激，而有不當反應』等衝動控制不佳上‧‧‧」之記載，
      可知該鑑定結果，認為被告的「精神能力」明顯因酒精影
      響而低於常人，因而認為被告當時為多種因素引致之精神
      耗弱狀態。而本院針對前開精神鑑定報告及補充說明再次
      發函向財團法人彰化基督教醫院詢問，據覆：「一、關於
      被告甲○○（以下簡稱洪員），彰基精鑑字第５６９號鑑
      定報告及補充說明文所認定之精神耗弱依據，主要來自洪
      員當時酒精測試結果，及依據（最高法院）二十六年渝上
      字第二三七號判例所言『行為時之精神對於外界事務缺乏
      知覺理會及判斷作用，而無自由決定意思之能力者，為心
      神喪失，如此項能力並非完全喪失僅較普通人之平均程度
      顯然減退者，則為精神耗弱』之字面解釋所下之判斷。簡
      單的說，當時洪員之酒測值，已達到不能安全駕駛的程度
      ，依精神科醫師非法律人的一般思考邏輯，會就字面上解
      釋，認為就是因為在酒精影響之下，個案（指被告）對外
      界的理會及判斷能力已經有缺陷，才會傾向限制個案不得
      駕駛汽車。那麼，一個對外界的理會及判斷能力有缺損，
      並且必需被剝奪駕駛權力（應為權利之誤）的人，似乎應
      能符合上述有關精神耗弱之定義。然而在補充說明文中也
      再次澄清，精神科醫師無法精確的以法律中有關責任能力
      的名詞來描述患者之精神能力，報告中所謂之精神耗弱，
      指的是患者在酒精影響下，必然會影響其對外界事務之知
      覺及判斷，並造成患者暴躁易怒容易衝動的表現，並非指
      洪員陷入全然人事不知的狀態。二、關於第二項詢問內容
      ，相關事實是否會影響鑑定結果一事，必需說明，相關事
      實確實會影響洪員之『精神能力』的判斷，也就是說，即
      使相同的血中酒精濃度，每個人也會因體質表現而有所不
      同，由於相關紀錄，會使鑑定人員傾向認為洪員之精神能
      力雖然處於受酒精影響之狀態，但也應屬中下程度，也就
      是酒精對洪員精神能力所造成之損害，應比同量酒精，對
      一個完全沒飲酒經驗之常人而言為低。然而當時之酒測值
      ，精神科醫師仍會傾向認定人類之精神能力，在當時之酒
      精濃度之下，應當會有明顯受損，因此於鑑定報告補充說
      明中，並未修改該『精神耗弱』之認定，只是必需強調，
      該名詞之認定，純屬精神科醫師認為洪員之精神能力，應
      能符合（上開）判例中之字面解釋。也因此在補充說明文
      中，詳述了精神科醫師認為洪員當時精神能力的精確程度
      應該為何，至於該程度之精神能力，是否真的符合精神耗
      弱之真正涵義，仍應由法學專門人士做最後的判斷」等節
      ，亦有該醫院九十三年八月十八日彰基精鑑字第五六九號
      鑑定報告補充說明文之二一份附卷可憑。惟查，揆諸上開
      １、２之說明及上開鑑定報告之補充說明文可知，被告於
      行為時對外界事物仍具有全然之知覺理會及判斷作用，而
      有自由決定意思之能力，縱認其「精神能力」低於常人，
      然而「精神能力」低於常人，仍與刑法上規定之精神耗弱
      之定義不同，換言之，只要被告於行為時對於自己之行為
      具有全然之知覺理會及判斷作用，而有自由決定意思之能
      力，即係具備完全之責任能力，上開彰基精鑑字第五六九
      號鑑定報告之結論，容有誤會。是被告所辯：其於案發時
      因酒醉，有精神耗弱之情形等語，要難遽採。
  (五)又被告駕駛之車輛僅於楊登桐倒臥處左後輪打滑空轉，未有
    顯著移動之情形，且由刮擦痕之數目及該車左後輪底盤下方
    前後之噴濺痕顯示，被告至少欲使所駕之自小客車前進、後
    退二次以上之動作，故案發當時，該部八Ｈ─四○五八號自
    小客車，並未如被害人等所陳述有來回衝撞之情形，亦未有
    如被告所供述，僅衝撞一次後便停止該車之情形，已如前述
    （見彰化縣警察局刑警隊鑑識組彰警刑鑑字第九二三七○號
    現場勘察報告）。是以告訴人有關此部分之指訴均屬不可採
    。又證人楊淑女於警詢中指述：被告撞人傷亡後，又下車打
    傷左右鄰居，又上車駕車前進倒車，前後來回好幾次‧‧‧
    等語，因其於原審具結表明：係聽到一聲很大的聲音，起來
    看之後，才知道車子撞到人，就打電話報警，之後就到外面
    等警員等語，且告訴人己○○於原審陳明：楊淑女一直留在
    房內等語，應認證人楊淑女於警詢中之上開陳述，不值採信
    ，併此敘明。
  (六)綜上各節，足見被告所辯，均係事後飾卸之詞，顯難採信。
    從而本件罪證明確，被告之殺人犯行，足以認定。
  (七)至被告所辯：其於案發後即配合偵查詢問，雖對於犯案過程
    無法完全清楚交代，仍符合自首要件等語。惟按「自首以對
    於未發覺之罪投案而受裁判為要件，如案已發覺，則被告縱
    有投案陳述自己犯罪之事實，亦祇可謂為自白，不能認為自
    首」，又「刑法第六十二條所謂發覺，固非以有偵查犯罪權
    之機關或人員確知其人犯罪無誤為必要，而於對其發生嫌疑
    時，而有確切之根據得為合理之可疑者，即得謂為已發覺。
    」（最高法院著有二十六年上字第四八四號判例、七十二年
    台上字第六四一號判決、九十一年度台上字第三四三一號判
    決參照）。本件承辦員警癸○○係接獲被害人報案後，始到
    場處理，且到場時並已聽說係該車撞死人，而被告當時尚坐
    在該車駕駛座，經警喝令始下車接受盤查等情，前已說明，
    本院再訊之證人即警員癸○○證稱：「我是在值班時接獲報
    案，我到達現場之後，有一部自小客車仍在發動，停在三合
    院內，那時有人喊「撞到人」，也有人喊撞死人，喊了很多
    句，也有人喊車子底下也有人，旁邊有人受傷也有人倒在那
    邊，而車子停在現場，當時有一個人在車底下，旁邊有人受
    傷也有人倒在那邊，所以我就趕快叫救護車並申請支援，且
    被告坐在車上，所以我懷疑他開車，叫他下車，我是根據這
    些跡象來懷疑是被告開車的，問他車子是否你開的，他說是
    的，人也是他撞到的。」（見本院更（一）卷第116頁）足
    見本案員警到場處理時，已當場聽到係該車撞死人，且被告
    當時尚坐車上，足認警員當時對被告甲○○為犯罪嫌疑人，
    已有確切之根據得為合理之可疑者，即為已發覺被告甲○○
    之犯罪，被告甲○○自不符合自首要件，此部分所辯應屬無
    據。
三、核被告所為，係犯刑法第二百七十一條第一項之殺人既遂罪
    、同條第二項、第一項之殺人未遂罪，及同法第一百八十五
    條之三之醉態駕車罪（此部分已判決確定）。其以一個殺死
    多人決意，以一行為同時造成二死（即殺人既遂）及五傷（
    即殺人未遂），為一行為觸犯數罪名之想像競合犯，應從較
    重之殺人既遂罪論斷。又被告醉態駕車前往案發現場時，並
    未有殺人決意，至其敲門遭拒後，離開三合院不慎將所駕自
    小客車右前輪陷入水溝，在此項挫折之引爆下，始生殺人決
    意，再以駕車撞擊方式為殺人手段，是其至現場前之醉態駕
    車犯行已成立，並非一開始即有利用飲酒至不能安全駕駛程
    度，為其殺人之方法，故應認被告所犯上開二罪，犯意各別
    ，行為互殊，犯罪構成要件不同，應予分論併罰。至關於被
    告殺人部分，原審判決對被告論罪科刑，固非無見，惟查：
    本件被告已於原審法院民事庭九十三年十二月二日言詞辯論
    時成立和解，除前已給付被害人一百萬元殯葬費用外，並再
    賠償被害人一千一百六十六萬元乙節，有原審法院九十三年
    重訴字第八六號損害賠償事件和解筆錄影本一份附卷可稽，
    而原審判決未及審酌被告已與被害人達成和解之情事；且原
    審判決第二十頁第八行將「丙○○」誤載為「楊淑女」、第
    二十三頁倒數第三行將「右前輪」誤載為「左前輪」，均難
    稱妥適。被告上訴意旨以其並無殺人犯意，僅係成立過失致
    於人於死，且犯案時有精神耗弱，事後並已自首云云，其上
    訴並無理由；而檢察官依告訴人及被害人之聲請提起上訴，
    以被告犯案後未賠償被害人，態度惡劣，應處以極刑等語，
    而被告事後已與被害人等達成和解，前已認定，是檢察官此
    部分上訴意旨亦非有理由。惟原審判決既有前揭可議之處，
    自應由本院將原審判決關於被告殺人及定執行刑部分予以撤
    銷改判。爰審酌被告僅因其妻離婚未果，竟藉酒壯勢，故萌
    殺意，且以駕車撞擊方式為殺人手段，且所撞擊之對象均為
    其妻娘家之親戚，下手十分兇殘，惟於犯案後，甚為懊悔，
    並已於九十三年十二月二日與被害人等達成和解，除前已給
    付被害人一百萬元殯葬費用外，並再賠償被害人一千一百六
    十六萬元，態度尚稱良好等一切情狀，量處如主文第二項所
    示之刑，並依法褫奪公權八年。至扣案之車牌號碼八Ｈ─四
    ○五八號自小客車一輛，雖為被告作為殺人之犯罪工具，惟
    該車車主為洪秀專，有車號查詢汽車車籍資料在卷可稽，既
    非被告所有，依法即不能予以宣告沒收，附此敘明。
據上論斷，應依刑事訴訟法第369條第1項前段、第364條、第299
條第1項前段，刑法第271條第1項、同條第2項、第1項、第55 條
、第37條第2項，判決如主文。
本案經檢察官王寧懷到庭執行職務。
中　　華　　民　　國　　94　　年　　9 　　月　　20　　日
　　　　　　　　刑事第二庭  審判長法　官　李　璋　鵬
                                  法　官　方　艤　駐
　　　　　　　　　　　　　　　　　法　官　蕭　錦　鍾
上列正本證明與原本無異。
如不服本判決應於收受送達後十日內向本院提出上訴書狀，其未
敘述上訴之理由者並得於提起上訴後十日內向本院補提理由書（
均須按他造當事人之人數附繕本）。
                                  書記官　廖　次　芬
中　　華　　民　　國　　94　　年　　9 　　月　　21　　日
附錄：本案論罪科刑法條全文
刑法第271條：
殺人者，處死刑、無期徒刑或十年以上有期徒刑。
前項之未遂犯罰之。
預備犯第一項之罪者，處二年以下有期徒刑。
　　　　　　　　　　　　　　　　　　　　　　　　　　　Ｆ
